【裁判字號】    95,上更(一),443
【裁判日期】    951229
【裁判案由】    違反毒品危害防制條例
【裁判全文】
臺灣高等法院臺南分院刑事判決     95年度上更(一)字第443號
上  訴  人  臺灣嘉義地方法院檢察署檢察官
上  訴  人
即  被  告  甲○○
                    現於臺灣嘉義監獄執行中
選任辯護人  汪玉蓮律師（扶助律師）
上列上訴人因被告違反毒品危害防制條例案件，不服臺灣嘉義地
方法院94年度訴字第560號中華民國95年3月9日第一審判決（起
訴案號：臺灣嘉義地方法院檢察署94年度偵字第5096號），提起
上訴，判決後，經最高法院第一次發回更審，本院判決如下：
    主  文
原判決撤銷。
甲○○連續販賣第一級毒品，累犯，處有期徒刑柒年陸月，未扣
案號碼0000000000號之行動電話壹支，沒收，如全部或一部不能
沒收時，追徵其價額或以其財產抵償之，未扣案之因販賣第一級
毒品所得新臺幣伍仟元沒收之，如全部或一部不能沒收時，以其
財產抵償之。
    事  實
一、甲○○曾因違反麻醉藥品管理條例案件，經台灣嘉義地方法
    院判處有期徒刑2年8月，緩刑3年確定，復因違反麻醉藥品
    管理條例案件，先後經台灣嘉義地方法院分別以83年度少訴
    字第26號、84年度易字第69號判決判處有期徒刑2年6月、4
    月確定，並定應執行有期徒刑2年8月確定，嗣經台灣嘉義地
    方法院以83年度聲字第83號裁定撤銷前揭緩刑，將前開諸罪
    刑接續執行至民國85年5月16日縮刑假釋付保護管束，嗣假
    釋又遭撤銷，殘刑執行至91年12月15日縮刑執行完畢。甲○
    ○仍不知惕勵，明知海洛因係毒品危害防制條例列管之第1
    級毒品，不得販賣，竟基於販賣第1級毒品海洛因以營利之
    概括犯意，由甲○○以其所有號碼0000000000號之行動電話
    （未扣案）作為販賣毒品之聯絡工具，於與欲購買者乙○○
    談妥交易之數量、價格、交貨時間後，自94年5月31日起至
    同年7月20日止，以每次交易價格新臺幣（下同）1千元，交
    易地點則於嘉義市○○路與友愛路口及嘉義市○○路等處之
    方式，連續販賣海洛因給乙○○5次，計販毒所得共5000元
    （未扣案）。嗣因乙○○於94年7月21日11時30分許，在嘉
    義市○區○○里○○街74巷2號住處為警查獲，扣得其所有
    供施用毒品所用之第1級毒品海洛因1包、注射針筒2支及吸
    管1支，並於同日13時30分許，經員警採尿送驗，呈嗎啡陽
    性反應，乙○○並於警詢時供出毒品來源，因而為警循線查
    獲甲○○販賣第1級毒品海洛因。
二、案經嘉義縣警察局移送臺灣嘉義地方法院檢察署檢察官偵查
    起訴。
    理  由
壹、程序方面：
一、
  (一)按被告以外之人於檢察事務官、司法警察官或司法警察調查
    中所為之陳述，與審判中不符時，其先前之陳述具有較可信
    之特別情況，且為證明犯罪事實存否所必要者，得為證據，
    刑事訴訟法第159條之2定有明文。故依上開規定，被告以外
    之人於審判外之陳述例外地具有證據能力之要件為：被告以
    外之人於審判中到庭陳述；被告以外之人審判中之陳述與於
    檢察事務官、司法警察官或司法警察調查中所為之陳述（即
    審判外之陳述）不符；被告以外之人於審判外之陳述具有較
    可信之特別情況；審判外之陳述須為證明犯罪事實存否所必
    要。
  (二)又按法院所應調查之待證事項，依其內容，有實體爭點及程
    序爭點之分；而其證明方法，亦有嚴格證明及自由證明之別
    。實體之爭點，因常涉及犯罪事實要件之該當性、有責性及
    違法性等實體法上事項，均與發見犯罪之真實有關，自應採
    取嚴格之證明，故其證據調查之方式及證據能力，均受法律
    所規範，適用直接審理原則；至程序爭點，既非認定有無犯
    罪之實體審判，而僅涉及訴訟要件之程序上事項，自得採取
    自由之證明，其證據能力由法院審酌，並無直接審理原則之
    適用（最高法院93年度台上字第2251號判決參照）。關於刑
    事訴訟法第159條之2所謂「具有較可信之特別情況」係指依
    據先前陳述之背景，具有特別情況，致使其較審判中之陳述
    為可信時，即例外地賦予證據能力。至於是否先前陳述之背
    景具有特別情況，則需斟酌個案不同之情形具體予以認定，
    亦即依據陳述人於警詢時及法院審理中所為陳述時之「外部
    情況」（指陳述人該次之觀察、記憶、表達是否正確、陳述
    人有無虛偽陳述之動機等），從客觀上之環境或條件等情況
    加以觀察，加以綜合評斷陳述人於警詢中所為之陳述，是否
    具有較可信之狀況。
  (三)本件證人乙○○雖於原審法院審理時，翻異前開於警詢所為
    之證詞，然本院審酌各種外部情況，證人於警詢時已依照規
    定為全程錄音，有錄音光碟可稽，且乙○○於原審審理時，
    亦未提到其在警詢時有受強暴或脅迫等情形，其雖提出係因
    警員曾告知被告有指證過他等情，然此部分業據證人即承辦
    警員侯凱元於原審審理時堅詞否認（見原審95 年2月23日審
    判筆錄第5頁），且證人乙○○在偵查中亦未提及其在警詢
    時有受強暴、脅迫、詐欺、利誘等外力之干擾之情形，又原
    審傳訊證人乙○○作證時，亦已注意保障被告詰問之權利，
    並予被告陳述意見之機會，再參以證人與被告素無怨隙，衡
    情當無妄加構陷可能，是綜上所述，證人乙○○在警詢所述
    ，自具有特別可信性，且因本件證人乙○○之證詞對於被告
    是否涉及本案之罪，具有關鍵之必要性，符合刑事訴訟法第
    159條之2傳聞證據例外之規定，證人乙○○於警詢時之陳述
    ，應有證據能力。
二、按通訊秘密係憲法第12條規定保障之基本人權，電話通話為
    通訊之一種，自在保護之列，司法警察機關實施通訊監察時
    ，必須合於通訊保障及監察法第5條第1項所規定之要件，且
    依法取得檢察官或法官所核發之通訊監察書，始得為之；其
    有通訊保障及監察法第6條所規定之急迫危險，經檢察官以
    口頭通知先予執行通訊監察者，亦應於24小時內補發通訊監
    察書，始符合法定程序。本件嘉義縣警察局對於被告所使用
    之0000000000、0000000000、0000000000、0000000000 號
    等4線電話進行通訊監察時，均經檢察官之同意核發通訊監
    察書（見原審卷第42頁至第49頁），且本案涉及販賣第1級
    毒品案件，最輕本刑為無期徒刑之罪，自得依通訊保障及監
    察法第5條規定為通訊監察，其通訊監察所得之證據資料，
    亦有證據能力。
貳、實體方面：
一、認定犯罪事實所根據的證據及理由：
（一）訊據被告甲○○，矢口否認有何販賣第1級毒品海洛因之
      犯行，辯稱：「我是冤枉的，沒有販賣毒品行為」云云，
      並於原審辯稱：伊沒有販賣海洛因，因伊知道這個嚴重性
      ，都是買來自己吃而已，通聯紀錄內容不足以證明伊有販
      賣毒品予乙○○云云。
（二）
    (一)按法院對證人所為前後矛盾之證詞，不宜僅依表面觀察，
      發現其一有矛盾情形即全然摒棄不採，亦不應依證人事後
      之翻供即認其原先之證詞不實，法院為確實發現真實，仍
      有必要依前述證人人性弱點之角度深切觀察其前後所為不
      同之證述，何者係真實可信，何者係事後為避免得罪被告
      所為迴護之詞，而不應採信，以作為判決之依據。
    (二)被告連續販賣第1級毒品海洛因予乙○○之事實，業據證
      人乙○○於警詢及檢察官偵查時指證被告連續販賣海洛因
      之犯行明確，雖於原審法院審理時否認向被告購買毒品，
      然查：
    (1)證人乙○○於警詢時陳稱其所施用之海洛因是向綽號「阿
      明」之男子所購得，以撥打綽號阿明之男子所持用之行動
      電話0000000000號連絡，從94年6月初起即開始向「阿明
      」購買海洛因，約2、3天購買1次，每次以1千元的價格向
      他購買1包，購買時間不固定，地點有時在嘉義市○○路
      與友愛路口，有時在嘉義市○○路之不特定地段，最後1
      次於94年7月20日下午2時至3時間，在嘉義市○○路與友
      愛路口，以1千元向他購買等語（見警卷第九頁）。嗣經
      警於同日提供3位不同人之照片經證人乙○○指認，其指
      出「阿明」之人即被告甲○○，而被告於原審審理時，亦
      坦承朋友會稱呼其綽號為「阿明」（見原審95年2月23日
      審理筆錄第16頁），是依上述證人之證詞，其所施用之海
      洛因係向被告所購買。
    (2)證人乙○○之綽號為toyota，而所使用之行動電話號碼為
      0000000000號，此為證人乙○○於原審審理時證稱在卷（
      見原審卷第94頁及第97頁），另被告所使用之行動電話為
      0000000000、0000000000、0000000000、0000000000等號
      ，業經被告供承在卷（見原審95年2月23日審判筆錄第15
      頁）。而由證人乙○○與被告之0000000000電話通聯對話
      中（偵查卷第15頁至第18頁），可知被告與證人乙○○間
      確有毒品交易之情形，其2人分別於(1)94年5月31日晚上7
      時53分5秒時，以電話聯絡：「Ｂ（指證人乙○○，下同
      ）：toyota要拿1千還你。Ａ（指被告，下同）：玉山國
      中啦。Ｂ：好。」，(2)於94年6月5日上午9時25分43秒，
      雙方電話對話：「Ｂ：我找阿明（指被告）。Ａ：嗯。Ｂ
      ：toyota要拿1千還你。Ａ：在哪裏？我在埤頭。Ａ：你
      拿去自由路跟友愛路給我。Ｂ：ＯＫ。」(3)雙方復於94年
      6月15日凌晨1時31分1秒以電話對話：「Ａ：你晚上不睡
      在幹什麼？Ｂ：就睡不著。Ａ：要幹什麼？Ｂ：要找阿明
      。Ａ：有什麼事？Ｂ：要拿錢還你。Ａ：多少？Ｂ：1千
      啦。Ａ：1千不收啦。Ｂ：不要這樣啦，在難過了（指毒
      癮發作）。Ａ：好啦，看你要在哪裏等。Ｂ：我在新厝仔
      這邊。Ａ：馬上開過來，在水上北迴歸線這裡。Ｂ：好。
      」(4)另於94年6月15日晚上7時0分24秒雙方對話：「Ｂ：
      我要找阿明，我toyota，我要拿1千元還你。Ａ（指被告
      ）：你沒聽到我的聲音就自己一直講，我若是警察你當場
      就完了，我等一下打給你。Ｂ：好。」，由上述可知證人
      乙○○要向被告購買毒品時均稱要拿1千元還被告，雖證
      人及被告於原審審理時均稱係因證人積欠被告金錢，所以
      才要還他錢，然證人對於如何積欠被告金錢、何時積欠、
      有無清償、清償數額等細節均與被告所述不同（見原審94
      年12月22日審判筆錄第78頁至第91頁），顯係證人並未積
      欠被告金錢，何況依上述雙方第(3)次對話可知，證人臨時
      於凌晨1時許打電話要還被告1千元，並約定地點還錢，證
      人並在電話中稱，他現在很難過等語，足見證人與被告所
      述要還錢之事，顯然係藉口，且由第(4)次之通聯內容可知
      ，證人撥通電話要還錢予被告時，被告還提醒證人要先確
      定通話的對方是何人，以免被告警察查獲等情，依常情言
      ，若單純要還錢，被告為何要擔心會被警查獲，可見其並
      非要還錢，而係購買毒品之用。
    (3)綜上可知，證人乙○○於原審審理時之證述，顯與常情有
      違，且欠錢細節部分與被告所述不符，其在原審審理時，
      改口稱：未向被告購買毒品云云，應非實情，不足採信。
      而其警詢之證述與通聯內容相符，應以其於警詢中所述較
      為可採。證人於警詢中陳稱多次向被告購買第1級毒品海
      洛因之事迨無疑義，被告前開所辯，顯係卸責之詞，不足
      採信。
（三）此外，乙○○於94年7月21日經警查獲扣案之海洛因壹包
      ，經鑑定含有海洛因成份，又乙○○94年7月21日尿液呈
      嗎啡陽性反應，有法務部調查局94年9月27日第000000000
      號鑑定通知書，姓名尿液對照表、臺灣檢驗科技股份有限
      公司濫用藥物尿液檢驗報告可參（見台灣嘉義地方法院94
      年度訴字第535號卷宗警卷第15頁、偵查卷第22、40頁）
      ，又乙○○施用毒品案件，經檢察官提起公訴，並由台灣
      嘉義地方法院以94年度訴字第535號判處有期徒刑1年確定
      ，復經本院調取上開案卷查核屬實。
（四）末查本案雖未在被告處查扣得販賣工具，諸如電子秤、帳
      冊、分裝袋等物，惟被告是否販賣海洛因，經核與是否在
      被告住處查獲電子秤、帳冊或分裝袋，其間並無必然之關
      係，自難因未於被告住處查獲上開物品，即遽認其未販賣
      毒品海洛因，是本院審酌證人於警、偵訊指認被告販賣毒
      品之供述，及被告電話聯絡約定交易之情形，亦有監聽紀
      錄可按，此外並有乙○○經查獲時之相關資料可資補強證
      據之佐證，認證人乙○○於警、偵訊之供述合於經驗及論
      理法則，且與事實相符，自得資為被告不利認定之依據。
      從而，本案事證明確，被告販賣第1級毒品海洛因之犯行
      ，均堪認定。
二、至證人乙○○向被告購毒之次數及金額，證人乙○○於警詢
    時雖證稱其自94年6月初起即向被告購買第1級毒品海洛因，
    至94年7月20日止，每次買1千元，約2至3日購買1次，然揆
    諸前揭監聽通聯記錄內容可知，證人與被告通話紀錄（僅監
    聽至6月15日止）中只有4次之相關交易毒品內容，且交易時
    間自94年5月31日起，另證人乙○○復證述最後1次買的時間
    為94年7月20日，本諸「事證有疑，利於被告」之罪疑惟輕
    認定原則，則本院考量被告最大利益而認定交易次數為最低
    數【5次】。被告共計販賣海洛因5次予證人乙○○，每次
    1000元，其販賣所得為5000元。並認被告係自94年5月31 日
    起至94年7月20日止販賣海洛因予乙○○。
三、末按海洛因係毒品危害防制條例第2條第1項第1款所定之第
    1級毒品，物稀價昂，其持有販賣者，政府查緝甚嚴，苟非
    有利可圖，當不願甘冒法律制裁之風險，而予販賣；又按販
    賣海洛因乃違法行為，非可公然為之，亦無公定價格，容易
    分裝並增減份量，而每次買賣之價量，輒因買賣雙方關係之
    深淺、資力、需求量及對行情之認知、來源是否充裕、查緝
    是否嚴緊、購買者被查獲時供出購買對象之風險評估等因素
    ，而異其標準，非可一概而論，而販賣毒品之利得，除被告
    坦承犯行或價量俱臻明確外，委難察得實情，販賣之人從價
    差或量差中牟利之方式雖異，其意圖營利之販賣行為則同一
    ，職是之故，即使未經查得實際販賣之利得，但除非別有事
    證，足認係按同一價量委買或轉售，確未牟利外，尚難執此
    遽認非法販賣之證據有所未足，而諉無營利之意思，或阻卻
    販賣犯行之追訴（最高法院87年台上字第3164號判決參照）
    。本件被告雖矢口否認有販賣毒品海洛因之犯行，使本院無
    從確認被告販賣可得之利潤，然被告自承亦有施用第一級毒
    品海洛因，每日毒品之需求所耗費之金額甚鉅，若僅無償轉
    讓，而未賺取差額之利潤，即足因應支付其吸毒之龐大費用
    ，顯難令人置信，且依證人乙○○與被告並無特殊關係，被
    告先後5次各以1000元之價格販賣海洛因與證人乙○○，交
    易之次數非少，被告既干冒科以重刑之危險，而販賣毒品海
    洛因，若謂被告無營利之意圖，孰能置信。則被告有營利之
    意圖，灼然甚明。從而，本件事證明確，被告意圖營利，連
    續販賣第1級毒品海洛因之犯行，洵堪認定。
貳、論罪科刑的理由：
一、查刑法第47條、第56條、第64第2項、第65條第2項等條文已
    於94年2月2日修正公布，其中 (一)修正後刑法第47條已由
    原先之「受有期徒刑之執行完畢，或受無期徒刑或有期徒刑
    一部之執行而赦免後，5年以內再犯有期徒刑以上之罪者，
    為累犯，加重本刑至2分之1」，修正為第47條第1項「受徒
    刑之執行完畢，或一部之執行而赦免後，5年以內故意再犯
    有期徒刑以上之罪者，為累犯，加重本刑至2分之一」，並
    增列第2項「第98條第2項關於因強制工作而免其刑之執行者
    ，於受強制工作處分之執行完畢或一部之執行而免除後，5
    年以內故意再犯有期徒刑以上之罪者，以累犯論」。(二)第
    56條業經刪除；(三)第64條第2項由原先之「死刑減輕者，
    為無期徒刑，或為15年以下12年以上有期徒刑」，修正為「
    死刑減輕者，為無期徒刑」；(四)第65條第2項由原先之「
    無期徒刑減輕者，為7年以上有期徒刑」，修正為「無期徒
    刑減輕者，為20年以下15年以上有期徒刑」；並均自95年7
    月1日起施行。則依上開規定，被告之行為，無論依新舊法
    ，均屬累犯；至於連續犯之規定，則因被告所犯之罪如後述
    ，有連續犯關係，如依95年7月1日新法施行前之刑法第56
    條之規定，僅論以一罪即可，如依95年7月1日新法施行後刑
    法之規定，則因連續犯之規定業已刪除，其所犯各罪，應分
    論併罰；又死刑及無期徒刑減輕時，新修正施行之刑法第64
    條第2項、第65條第2項均將減輕後之刑期加重；則綜合上情
    ，比較新舊法結果，自以修正前刑法第47條、第56條、第64
    條第2項、第65條第2項之規定有利於被告，依95年7月1日新
    施行之刑法第2條第1項前段之規定，自應適用行為時法即95
    年7月1日施行前之刑法第47條、第56條、第64條第2項、第
    65條第2項之規定，併此敘明。
二、按海洛因係毒品危害防制條例第2條第2項第1款所規定之第
    一級毒品，故核被告所為，係犯毒品危害防制條例第4條第1
    項之販賣第一級毒品罪。被告因販賣第1級毒品海洛因，而
    持有海洛因之低度行為，均為販賣海洛因之高度行為所吸收
    ，不另論罪。被告先後多次販賣第1級毒品之犯行，時間緊
    接，觸犯構成要件相同之罪名，顯係基於概括犯意反覆為之
    ，為連續犯，爰依刑法第56條之規定，論以一罪，惟因販賣
    第1級毒品罪之法定本刑為死刑或無期徒刑，依法均不得加
    重，故僅就得法定刑罰金刑部分，依法加重其刑。
三、另查被告曾因違反麻醉藥品管理條例案件，經台灣嘉義地方
    法院判處有期徒刑2年8月，緩刑3年確定，復因2件違反麻醉
    藥品管理條例案件，經台灣嘉義地方法院分別以83年度少訴
    字第26號、84年度易字第69號判決判處有期徒刑2年6月、4
    月確定，並定應執行有期徒刑2年8月確定，嗣經台灣嘉義地
    方法院以83年度聲字第83號裁定撤銷前揭緩刑，將前開諸罪
    刑接續執行至民國85年5月16日縮刑假釋付保護管束，嗣假
    釋又遭撤銷，殘刑執行至91年12月15日縮刑執行完畢各節，
    有卷附臺灣高等法院被告前案紀錄表可按，其受有期徒刑之
    執行完畢後，5年內再犯本案有期徒刑以上之罪，為累犯，
    本應依刑法第47條規定加重其刑，法定刑死刑、無期徒刑部
    分，依法不得加重。故僅就法定刑罰金刑部分加重其刑，並
    依法遞加之。
四、又按刑法第59條規定，犯罪之情狀可憫恕者，得酌量減輕其
    刑，同法第57條規定，科刑時應審酌一切情狀，尤應注意左
    列事項（共10款）為科刑重輕之標準，兩條適用上固有區別
    ，惟所謂「犯罪之情狀」與「一切情狀」云云，並非有截然
    不同之領域，於裁判上酌減其刑時，應就犯罪一切情狀（包
    括第57條所列舉之10款事項），予以全盤考量，審酌其犯罪
    有無可憫恕之事由（即判例所稱有特殊之原因與環境等等，
    在客觀上足以引起一般同情，以及宣告法定低度刑，是否猶
    嫌過重），以為判斷。故適用第59條酌量減輕其刑時，並不
    排除第57條所列舉10款事由之審酌，惟其程度應達於確可憫
    恕，始可予以酌減（最高法院70年度第6次刑事庭會議決議
    參照）。本件被告雖有前述販毒之犯行，然其先後僅販賣第
    1級毒品海洛因予證人乙○○，每次亦僅1千元，販賣時間非
    長，是其犯罪情節尚非重大，其惡性與犯罪情節核與大量走
    私進口或長期販賣毒品之所謂「大盤」、「中盤」毒販有重
    大差異，且依本件實際犯罪之情狀而言，被告販賣海洛因之
    金額總計僅5000元，是法定刑稍嫌過苛，衡情如不論其情節
    輕重，均處以販賣第1級毒品罪部分法定最低本刑無期徒刑
    ，依社會一般觀念仍有情輕法重之嫌，有傷一般國民對法律
    之情感，堪認其犯罪情狀尚堪憫恕，爰依新修正刑法第59條
    之規定，就被告所犯販賣第一級毒品海洛因犯行酌減其刑，
    並先加（法定刑死刑、無期徒刑部分，依法不得加重）後減
    。
五、至檢察官雖起訴之犯罪時間雖係自94年6月初某日起至6月15
    日止，惟經本院調查結果，被告之犯罪時間係自94年5月31
    日間即開始，最後1次則為7月20日，業經本院認定如前，然
    該部分（94年5月31日及同年6月15日起至同年7月20日間）
    犯罪與上開已起訴之販賣第1級毒品之事實，具有連續犯裁
    判上一罪之關係，基於審判不可分之原則，應為起訴效力所
    及，本院自應併予審究，附此敘明。
參、撤銷改判之理由：
一、原審以被告連續販賣第1級毒品海洛因犯行罪証明確，因予
    論罪科刑，固非無見。但查：(一)刑法第56條等條文業經修
    正施行，原審未及比較新舊法，尚有未洽；(二)公訴人起訴
    之販賣時間係為94年6月初起至同年6月15日止，原判決所認
    定之時間確為94年6月初起至同年7月20日止，然未敘明其理
    由，亦有未合；(三)被告販賣第一級毒品5次計5000元，原
    判決認定販賣16次16000元，亦有未合；(四)原判決於主文
    欄中就被告所有未扣案供販賣海洛因所用之物即0000000000
    號行動電話漏未諭知沒收，如全部或一部不能沒收時，追徵
    其價額，或以其財產抵償之，亦有未洽。
二、被告上訴否認全部犯罪，並以上開情詞指摘原判決不當，雖
    非有理，另檢察官上訴主張原判決適用刑法第59條規定減輕
    其刑不當，且量刑過輕等情，惟查被告僅販賣毒品予1人，
    且販賣所得總計亦僅5000元，顯有法重情輕之情形，另其法
    定本刑為死刑、無期徒刑，均不得再以累犯、連續犯為由加
    重，均已如前述，足見其等上訴均無理由，惟原判決既有上
    開可議之處，自應由本院將原判決撤銷改判，以期適法。爰
    審酌被告係國中畢業之智識程度，不思以正當途徑賺取金錢
    ，竟以販賣毒品圖不法所得，足以使購買施用者導致生理及
    心理毒害，形成生理成癮性及心理依賴性，嚴重戕害國民身
    心健康，危害社會治安，其無視於國家杜絕毒品危害之禁令
    及其行為之手段、販賣次數僅5次，且對象同為1人，所得為
    5000元、否認犯行之犯後態度等一切情狀，量處如主文第2
    項所示之刑，以資懲儆。
三、按犯毒品危害防制條例第4條至第9條、第12條、第13條或第
    14條第1項、第2項之罪者，其供犯罪所用或因犯罪所得之財
    物，均沒收之，如全部或一部不能沒收時，追徵其價額或以
    其財產抵償之，毒品危害防制條例第19條第1項定有明文。
    此規定係採義務沒收主義，凡供犯罪所用或因犯罪所得之財
    物，且屬犯人所有者，均應宣告沒收，不以當場搜獲扣押為
    限。
（一）如前述證人乙○○自94年5月31日起即向被告購買第1級毒
      品海洛因，至94年7月20日止，每次買1千元，共計5次，
      被告計販賣海洛因次予證人乙○○，其販賣所得為5000
      元，雖未扣案，仍應依上開規定宣告沒收之，如全部或一
      部不能沒收時，以其財產抵償之。
（二）另0000000000號行動電話，雖未扣案，然該行動電話為被
      告供販賣海洛因所用之物，已如前述，又既經移轉占有交
      付被告持有使用，應認為被告所有，併依毒品危害防制條
      例第19條第1項規定，宣告沒收，如全部或一部不能沒收
      時，追徵其價額，或以其財產抵償之。
肆、適用法律依據：
  一、刑事訴訟法第369條第1項前段、第364條、第299條第1項
      前段。
  二、毒品危害防制條例第4條第1項、第19條第1項。
  三、新修正刑法第2條第1項前段、第59條、修正前刑法第11條
      前段、第47條、第56條。
本案經檢察官謝錫和到庭執行職務。
中    華    民    國    95    年    12    月  29      日
                  刑事第四庭  審判長法  官  吳志誠
                                    法  官  林勝木
                                    法  官  羅心芳
以上正本證明與原本無異。
如不服本判決，應於收受本判決後十日內向本院提出上訴書狀。
其未敘述上訴理由者並得於提起上訴後十日內向本院補提理由書
狀（均須按他造當事人之人數附繕本）「切勿逕送上級法院」。
                                    書記官  蔡振豐
中    華    民    國    96    年    1     月    3     日
附錄法條：
毒品危害防制條例第4條第1項
製造、運輸、販賣第1級毒品者，處死刑或無期徒刑；處無期徒
刑者，得併科新臺幣1千萬元以下罰金。


司法院資訊處製作；財團法人民間司法改革基金會備份。
